臺灣板橋地方法院刑事判決　　　　　　100年度交易字第239號
公　訴　人　臺灣板橋地方法院檢察署檢察官
被　　　告　翁銘毅
上列被告因過失傷害案件，經檢察官提起公訴（99年度偵字第22
201 號），本院判決如下：
    主  文
翁銘毅犯過失傷害罪，處拘役拾日，如易科罰金，以新臺幣壹
仟元折算壹日。
    事  實
一、翁銘毅領有普通重型機車駕駛執照，於民國99年6 月22日上
    午8 時30分許，騎乘車牌號碼AUF-769 號普通重型機車，沿
    臺北縣永和市（現改制為新北市永和區，以下同）保安路往
    保福路方向行駛，途經保安路125 巷口時，本應注意車輛行
    駛時，駕駛人應注意車前狀況，並隨時採取必要之安全措施
    ，且車輛行經設有閃光黃燈號誌之交岔路口時，應減速接近
    ，注意安全，小心通過，而依當時天候晴、日間有自然光線
    、柏油路面乾燥、無缺陷、無障礙物、視距良好及其智識能
    力等情形，並無不能注意之情事，竟疏未注意而貿然前行、
    進入上開交岔路口，適有孫登輝騎乘車牌號碼A5B-278 號普
    通重型機車，自保安路214 號市場駛出，欲穿越保安路駛入
    保安路125 巷，亦疏未注意車輛行駛至設有閃光紅燈號誌之
    交岔路口時，應減速接近，先停止於交岔路口前，讓幹道車
    優先通行後認為安全時，方得續行，逕行穿越路口而至，翁
    銘毅所騎機車之左後側車身遂與孫登輝所騎機車之車頭發生
    碰撞，孫登輝所騎機車右側把手因而與翁銘毅所騎機車之車
    尾扶手互相勾扯，使孫登輝人、車向右方傾倒、傾斜並遭到
    拖行，致孫登輝受有頭部（臉部）外傷合併上唇之開放性傷
    口、右側膝挫傷合併表淺損傷、磨損或擦傷等傷害。翁銘毅
    於肇事後留在現場，在有偵查犯罪職權之機關或公務員僅知
    悉犯罪事實，尚不知犯罪人為何人前，即向前來現場處理之
    警員坦承肇事而接受裁判。
二、案經孫登輝訴由臺北縣（現改制為新北市，以下同）政府警
    察局永和分局移請臺灣板橋地方法院檢察署檢察官偵查起訴
    。
    理  由
一、按被告翁銘毅所犯係最重本刑為3 年以下有期徒刑、拘役或
    專科罰金之罪，屬刑事訴訟法第376 條第1 款所列之罪之案
    件，依同法第284 條之1 規定，第一審得由法官獨任進行審
    判程序，合先敘明。
二、證據能力部分：
  (一)按法院或檢察官得囑託醫院、學校或其他相當之機關、團體
    為鑑定，鑑定之經過及其結果，應命鑑定人以言詞或書面報
    告。刑事訴訟法第208 條第1 項、第206 條第1 項分別定有
    明文。檢察官於偵查中曾將本案送請臺灣省車輛行車事故覆
    議鑑定委員會（下稱覆議委員會）進行鑑定，鑑定本件車禍
    肇事原因為何，上開委員會於100 年1 月11日函覆之覆議字
    第1006200123號覆議意見函，即屬書面鑑定報告，有證據能
    力。
  (二)證人董賢德曾於99年11月25日檢察官偵查中到庭具結作證，
    其向檢察官所為之言詞陳述，並無證據證明有何顯不可信之
    情況，且與本案待證事實相關，依刑事訴訟法第159 條之1
    第2 項規定，得為證據。
  (三)證人孫登輝於警詢時之言詞陳述、卷附道路交通事故現場草
    圖、現場圖、道路交通事故調查報告表（一）、（二）、天
    主教耕莘醫院永和分院乙種診斷證明書（病患孫登輝）、臺
    灣省臺北縣區車輛行車事故鑑定委員會（下稱鑑定委員會）
    鑑定意見書各1 份，均屬被告以外之人於審判外之言詞或書
    面陳述，而公訴人及被告就上開言詞及書面陳述，均於審判
    程序同意作為證據（見本院100 年6 月15日審判筆錄），本
    院審酌該等言詞及書面陳述作成之情形尚屬正常，並無何不
    當之情形，且與待證事實有關聯性，認適當作為證據，故上
    開言詞及書面陳述依刑事訴訟法第159 條之5 第1 項規定，
    均具有證據能力。
三、認定犯罪事實之證據及理由：
    訊據被告固坦認於前揭時、地，騎乘機車與告訴人孫登輝所
    騎之機車發生碰撞，告訴人嘴唇因而受傷流血等情不諱，惟
    矢口否認有何過失傷害之犯行，辯稱：當時是告訴人沒有在
    看車子，突然衝出來，伊沒有反應時間，只能防護自己，伊
    沒有超速且是直行，告訴人是撞到伊車子的左後側，不是伊
    去撞他的，伊認為自己沒有過失云云。經查：
  (一)被告於前揭時、地，所騎之車牌號碼AUF-769 號普通重型機
    車左後側車身與告訴人所騎之車牌號碼A5B-278 號普通重型
    機車之車頭發生碰撞，告訴人所騎機車右側把手因而與被告
    所騎機車之車尾扶手互相勾扯，使告訴人之人、車向右方傾
    倒、傾斜並遭到拖行，致告訴人受有頭部（臉部）外傷合併
    上唇之開放性傷口、右側膝挫傷合併表淺損傷、磨損或擦傷
    等傷害之事實，業據證人即告訴人孫登輝於警詢及本院審理
    時證述明確（見偵卷第16頁、本院100 年6 月15日審判筆錄
    ），核與證人即當日據報到車禍現場處理之警員董賢德於偵
    訊時具結證稱：伊抵達現場時，2 台機車都是立著的，伊看
    不太出被告前車頭有損壞的痕跡，告訴人的機車車頭確實卡
    在被告機車左後方，所以有支撐沒有倒地，伊所看見的被告
    車子擦痕處應該是照片編號17手指處左後側及編號18處（即
    被告機車左後側車身處）等語（見偵卷第79頁）相符，此外
    ，並有道路交通事故現場草圖、現場圖、道路交通事故調查
    報告表（一）、（二）、天主教耕莘醫院永和分院乙種診斷
    證明書（病患孫登輝）各1 份、告訴人受傷照片2 張、現場
    暨車輛照片共20張（見偵卷第6-9 頁、第38頁、第45頁、第
    48-57 頁）在卷可考，堪認屬實。
  (二)被告雖否認就本件車禍之發生有過失，並以前詞置辯；惟按
    汽車（依道路交通管理處罰條例第3 條第8 款及道路交通安
    全規則第2 條第1 項第1 款規定，包括機器腳踏車）行駛時
    ，駕駛人應注意車前狀況，並隨時採取必要之安全措施。又
    汽車行駛至交岔路口，其行進應遵守燈光號誌之指揮，道路
    交通安全規則第94條第3 項、第102 條第1 項第1 款分別定
    有明文。又閃光黃燈表示「警告」，車輛應減速接近，注意
    安全，小心通過。道路交通標誌標線號誌設置規則第211 條
    第1 項第1 款亦有明文。查本件肇事路口之保安路（即被告
    行駛方向）設有閃光黃燈，保安路214 號市○○○○路125
    巷之方向（即告訴人行駛方向）則設有閃光紅燈，有上開道
    路交通事故調查報告表（一）及現場照片附卷可佐，準此，
    被告騎乘機車行經設有閃光黃燈號誌之上開交岔路口時，自
    應減速接近，注意安全，小心通過，並注意車前狀況及隨時
    採取必要之安全措施。而由上開道路交通事故現場草圖、現
    場圖觀之，本件車禍發生地點係在接近保安路125 巷口處，
    亦即車禍發生前告訴人已穿越超過一半路口之距離，並非駛
    出保安路214 號市場後立即與被告發生撞擊，而係駛過相當
    之距離始發生撞擊；再參以被告曾於警詢時自承：肇事當時
    伊行車速率約每小時40公里，第一眼看到告訴人時約1 輛自
    小客車的距離等語（見偵卷第18頁），證人即告訴人孫登輝
    則於警詢時證稱：肇事當時伊行車速率約每小時20公里，伊
    看到被告時約有4 部自小客車的距離，對方機車速度很快，
    沒有減速下來，到事故地點雙方機車就碰撞等語（見偵卷第
    16頁），於告訴人與被告間尚有4 輛自小客車之距離時，告
    訴人即已能夠注意到被告來車，被告卻未在同時間注意到左
    前方之告訴人來車，直到雙方間僅剩1 輛自小客車距離時才
    注意到告訴人等情，足認被告於通過上開路口時，確有未依
    號誌指示減速接近，注意安全，小心通過，並注意車前狀況
    及隨時採取必要安全措施之疏失，始會直到剩1 輛自小客車
    之距離時才注意到告訴人，因距離過近且時速高達40公里，
    致閃避不及而發生本件車禍，被告就上開車禍之發生顯有過
    失，其前開所辯不足採信。又鑑定委員會曾就本案鑑定肇事
    原因，鑑定意見認：「一、孫登輝駕駛普通重型機車，行經
    閃光紅燈號誌路口，支線道車未讓幹道車先行，為肇事主因
    。二、翁銘毅駕駛普通重型機車，行經閃光黃燈號誌路口，
    未注意車前狀況，為肇事次因。」，另覆議委員會亦曾就本
    案鑑定肇事原因，覆議意見認：「照臺北縣區車鑑會之鑑定
    意見。」，此有上開鑑定委員會99年10月29日北縣鑑字第99
    1106號鑑定意見書、覆議委員會100 年1 月11日覆議字第10
    06200123號覆議意見函各1 份（見偵卷第64-66 頁、第82頁
    ）在卷可按，益徵被告就本件車禍之發生確有過失無疑（惟
    上開鑑定及覆議意見均漏未載明被告有駕車行經閃光黃燈號
    誌路口，未依號誌指示減速接近，注意安全，小心通過之肇
    事原因）。至告訴人就本件車禍之發生，雖有駕車行經閃光
    紅燈號誌路口，未依號誌指示減速接近，先停止於交岔路口
    前，讓幹道車優先通行後認為安全時，方得續行，違反道路
    交通安全規則第102 條第1 項第1 款、道路交通標誌標線號
    誌設置規則第211 條第1 項第2 款規定之過失（上開鑑定及
    覆議意見就告訴人肇事原因部分僅略稱為「行經閃光紅燈號
    誌路口，支線道車未讓幹道車先行」），然仍不能因告訴人
    亦有過失，即解免被告之罪責。另告訴人因本件車禍受有如
    犯罪事實欄所示之傷害，前已敘明，是被告之過失行為與告
    訴人之受傷結果間具有相當因果關係，至為灼然。綜上所述
    ，本件事證明確，被告犯行已堪認定，應予依法論科。
四、核被告所為，係犯刑法第284 條第1 項前段之過失傷害罪。
    被告於肇事後留在現場，在有偵查犯罪職權之機關或公務員
    僅知悉犯罪事實，尚不知犯罪人為何人前，即向前來現場處
    理之警員坦承肇事，有道路交通事故肇事人自首情形記錄表
    1 份（見偵卷第32頁）在卷可證，嗣並接受裁判，合乎自首
    之要件，爰依刑法第62條前段規定，減輕其刑。爰審酌被告
    騎乘機車上路行駛，本應謹慎注意遵守交通規則，以維其他
    參與道路交通者之安全，竟未注意車前狀況，並隨時採取必
    要之安全措施，且未注意行經設有閃光黃燈號誌之交岔路口
    時，應減速接近，注意安全，小心通過，而貿然前行、進入
    上開交岔路口，致發生本件車禍，又被告迄未與告訴人達成
    和解，賠償告訴人所受之損害，惟念被告並無前科，有臺灣
    高等法院被告前案紀錄表1 份附卷可稽，兼衡被告之過失程
    度、犯後態度、告訴人所受傷勢、告訴人就本件車禍之發生
    亦有過失且為肇事主因等一切情狀，量處如主文所示之刑，
    並諭知易科罰金之折算標準，以資懲儆。
據上論斷，應依刑事訴訟法第284 條之1 、第299 條第1 項前段
，刑法第284 條第1 項前段、第62條前段、第41條第1 項前段，
刑法施行法第1 條之1 ，判決如主文。
本案經檢察官張慶林到庭執行職務。
中    華    民    國   100    年    7     月    6     日
                  刑事第十八庭  法  官  楊筑婷
以上正本證明與原本無異。
如不服本判決應於收受本判決後10日內向本院提出上訴書狀，並
應敘述具體理由，如未敘述上訴理由者，應於上訴期間屆滿後20
日內補提理由書狀於本院（均須按他造當事人之人數附繕本）「
切勿逕送上級法院」。
                                書記官  陳淑婷
中    華    民    國   100    年    7     月    6     日
附錄本案論罪科刑法條：
中華民國刑法第284條第1項
因過失傷害人者，處6 月以下有期徒刑、拘役或5 百元以下罰金
。致重傷者，處1 年以下有期徒刑、拘役或5 百元以下罰金。